臺灣臺中地方法院民事判決　九十一年度重訴字第九八八號
　　原　　　告　合作金庫銀行股份有限公司
　　法定代理人　甲○○
　　訴訟代理人　己○○
　　　　　　　　戊○○
　　被　　　告　丙○○
　　　　　　　　乙○○
右當事人間請求清償借款事件，本院判決如左：
　　主　　　文
被告丙○○應給付原告新台幣捌仟萬元，及如附表編號一所載之利息暨違約金。
被告乙○○應給付原告新台幣貳佰捌拾捌萬零參佰參拾貳元，及如附表編號二所載之
利息暨違約金。
原告其餘之訴駁回。
訴訟費用由被告丙○○負擔二十五之二十四，餘由被告乙○○負擔。
    事實及理由
一、原告起訴主張：保證責任台中巿第十一信用合作社（下稱台中十一信）債權已由
    原告概括承受，而被告丙○○、乙○○二人互為連帶保證人，分別向台中十一信
    借得如附表編號一、二所示借款各一筆，每筆之借款金額、借款日期、約定清償
    日期、利息及違約金之計算方式均如附表所示，台中十一信並於民國八十一年四
    月二十一日分別自00000000─一號及0000000─一號放款帳戶，
    轉帳交付上揭借款至被告乙○○、丙○○分別開設於台中十一信之一一七九七─
    ０號及一一七九五─六號活期儲蓄存款帳戶。詎如附表所示借款期限屆至後，除
    為部分清償外，尚有如附表所示之本金、利息暨違約金未獲清償，為此爰依消費
    借貸及連帶保證契約之法律關係提起本訴等語。並聲明：被告應連帶給付原告新
    台幣（以下同）八千二百八十八萬零三百三十二元，及如附表所載之利息暨違約
    金。
二、被告則以：被告為職業農民，本件借款之八十一年間將所有之坐落台中縣太平市
    ○○段第七三地號等土地出賣予證人丁○○，可得價金二億餘元，被告實無依合
    作法規定加入合作社為社員，並以社員名義向台中十一信借貸之必要；原告提出
    之借款申請書，除金額、被告簽名及印章為真正外，其餘文字非被告制作，應係
    證人丁○○為籌付價金利用持有被告之印章，預蓋之空白鉛印制式文書，並非被
    告向台中十一信申請借款；如附表所示借款之交付，乃以轉帳方式進入不詳之帳
    戶內，台中十一信並未交付借款予被告等語資為抗辯。並聲明：駁回原告之訴。
三、兩造不爭執之事實：
(一)、台中十一信之債權已由原告概括承受。
(二)、原告提出之本票、借款申請書上關於被告乙○○、丙○○之簽名、蓋章均為真
      正。
      以上雙方不爭執之事實，並有本票、借款申請書各二件、財政部九十年九月十
      四日台財融 (三)字第０九０三０００一四九號函一件 (均影本)可證，上述事
      實，本院採為判決之基礎。
四、得心證之理由：
    本件所應審酌之處，厥為：被告與台中十一信間是否有消費借貸關係存在？被告
    是否有互為連帶保證人？
(一)、當事人主張有利於己之事實者，就其事實有舉證責任；私文書經本人或其代理
      人簽名、蓋章者，推定為真正，民事訴訟法第二百七十七條前段、第三百五十
      八條第一項分別定有明文；應負舉證責任之當事人，對於他方當事人主張之抗
      辯，自應提出相當之證據，以證明其抗辯之真實性，尚不得僅依其對他方當事
      人主張、陳述之質疑、推測，即認其舉證責任已盡，而轉換舉證責任於他方。
(二)、依原告提出之借款申請書影本二件所載，被告乙○○、丙○○確曾於八十一年
      四月十一日向台中十一信申請貸款各八千萬元，且經台中十一信審查後准予核
      貸，核准貸放號碼分別為八一五一二六之四、八一五一二五之七，被告二人既
      自認原告所提前揭文書上簽名及印文之真正，自應推定原告所提前揭文書為真
      正，被告雖辯稱：該借款申請書係證人丁○○為籌付價金利用持有被告之印章
      ，預蓋之空白鉛印制式文書，亦即否認有借貸之意思云云，惟揆諸舉證責任分
      配之法則，自應由被告就該有利於己之事實負舉證責任，而借貸之原因不一，
      非必出於本人所需一端，為他人之需要以本人名義借貸之情形亦所在多有，則
      被告所陳其等為職業農民，本件借款當時出賣土地，可得價金二億餘元，被告
      無依合作法規定加入合作社為社員，並以社員名義向台中十一信借貸之必要一
      節，縱使屬實，仍僅屬被告對於借貸動機之質疑、推測，尚難謂被告所應負舉
      之舉證責任已盡，而轉換舉證責任於原告，此外，被告就無借貸意思之事實未
      能另行舉證以實其說，其等空言否認上情，顯無足採。其次，台中十一信已於
      八十一年四月二十一日將准予核貸之款項，分別自00000000─一號及
      0000000─一號放款帳戶，轉帳交付各八千萬元之借款至開設於台中十
      一信之一一七九七─０號及一一七九五─六號活期儲蓄存款帳戶內之事實，有
      原告提出之轉帳支出傳票、轉帳收入傳票各二件、電腦報表一件  (均影本)為
      證，而台中十一信之一一七九七─０號及一一七九五─六號活期儲蓄存款帳戶
      ，係分別以被告乙○○、丙○○名義開設之帳戶之事實，亦有原告提出之印鑑
      簽、八十一年度綜合所得稅結算申報書各二件  (均影本)可資佐憑，足見台中
      十一信業已依被告之申請，同意貸放如附表所示借款，並已交付借款無疑，被
      告所辯：台中十一信未交付借款予被告云云，洵屬無據。再者，被告與台中十
      一信就如附表所示借款，固未簽具書面借據，為原告所不爭，然依原告提出之
      本票影本二件所示，本票上均載明係擔保放款，初放日期同為八十一年四月二
      十一日，以被告乙○○為首擔任發票人之本票貸放號碼為八一五一二六之四，
      以被告丙○○為首擔任發票人之本票貸放號碼為八一五一二五之七，此與原告
      提出之借款申請書所載之核准貸放號碼、轉帳支出傳票、轉帳收入傳票、電腦
      報表所載之日期相互比對，即可明暸係同一筆借款，則依上開本票之記載，被
      告與台中十一信間就如附表所示借款，曾分別約定有如附表所示之利息、違約
      金，亦可堪認定。復者，原告主張如附表所示借款期限屆至後，除為部分清償
      外，尚有如附表所示之本金、利息暨違約金未獲清償之事實，亦有原告提出之
      放款戶交易明細表影本二件為證，應可採信。綜上所述，被告二人分別向原告
      概括承受債權之台中十一信借款，未依約清償，已如前述，被告自應負返還之
      責，從而原告本於消費借貸之法律關係，請求被告丙○○、乙○○各別給付如
      主文第一、二項所示本金及利息暨違約金，為有理由，應予准許。
(三)、原告另主張被告就如附表所示借款，互為連帶保證人云云，固據其提出借款申
      請書、本票各二件  (均影本)為證，惟被告二人分別出具之借款申請書上雖均
      記載另一被告為「連帶保證人或共同發票」，然觀諸各該被告出具之借款申請
      書上，均無另一被告之簽名或蓋章，已難認為另一被告已同意擔任借款之連帶
      保證人；況且依借款申請書記載之方式，被告間究為連帶保證人抑或共同發票
      人之關係，並不明確，亦無法僅依此不明確之記載即認定被告與原告間有互為
      連帶保證人之意思表示；又依卷附本票影本所載，被告二人僅分別擔任另一被
      告為首本票之共同發票人，並非連帶保證人，是參諸原告提出之上開證物相互
      對照，充其量僅能證明被告二人曾以共同發票之方式，互相擔保對方之借款債
      務而已，但究不得據此即謂被告與台中十一信間有連帶保證契約存在。從而原
      告本於連帶保證契約之法律關係，請求被告分別連帶償還如附表所示借款及利
      息暨違約金，為無理由，應予駁回。
五、本件事實已臻明確，兩造其餘攻擊防禦及證據調查，均與本案之判斷不生影響，
    自勿庸一一審酌論列，併此敘明。
六、訴訟費用負擔之依據：民事訴訟法第七十九條但書、第八十五條第一項但書。
中　　　華　　　民　　　國　　九十一　　年　　　十二　　月　　十二      日
                                        臺灣臺中地方法院民事第一庭
~B法　　　官　劉長宜
~F0;
~T40;
┌───────────────────────────────────────────────────────────┐
│附表：(單位：新台幣)                                                                                                  │
├──┬────┬─────┬─────┬──────┬──┬─────┬─────┬──────┬────┬─────┤
│編號│借款人  │借款金額  │借款日期  │約定清償日期│利率│積欠借款本│利息起算日│違約金起算日│利息    │違約金    │
│    │        │          │          │            │    │金餘額    │          │            │        │          │
├──┼────┼─────┼─────┼──────┼──┼─────┼─────┼──────┼────┼─────┤
│  一│丙○○  │00000000  │81.04.21  │83.04.21    │10% │00000000  │83.07.11  │83.08.12    │自利息起│自違約金起│
│    │        │          │          │            │    │          │          │            │算日起至│算日起三個│
│    │        │          │          │            │    │          │          │            │清償日止│月以內依上│
├──┼────┼─────┼─────┼──────┼──┼─────┼─────┼──────┤，按上開│開利率百分│
│  二│乙○○  │00000000  │81.04.21  │83.04.21    │10% │ 0000000  │85.05.31  │85.07.01    │利率計算│之十，超過│
│    │        │          │          │            │    │          │          │            │。      │三個月部分│
│    │        │          │          │            │    │          │          │            │        │依上開利率│
│    │        │          │          │            │    │          │          │            │        │百分之二十│
│    │        │          │          │            │    │          │          │            │        │計付。    │
└──┴────┴─────┴─────┴──────┴──┴─────┴─────┴──────┴────┴─────┘
右為正本係照原本作成。
如不服本判決，應於判決送達後二十日內，向本院提出上訴狀。
中　　　華　　　民　　　國　　九十一　　年　十二　　　　月　　十二　　　　　日
~B法院書記官
